---
title: "PRACTICA 09, SEMANA 3"
author: "Nelson de Jesus Magaña Godinez"
date: "16/8/2022"
output: pdf_document
---

```{r setup, include=FALSE}
knitr::opts_chunk$set(echo = TRUE)
```

# REALICE UN ANÁLISIS ESTADÍSTICO DE LOS DATOS.
1) Activa tu directorio de trabajo.
```{r}
getwd()
setwd("C:/Users/pc 1/Desktop/PAQUETE R/PRACTICAS_S3")
```

2) Limpia de objetos el área de trabajo (Workspace).
```{r}
ls()
#rm(list=ls(all=TRUE))
ls()
```

3) Crea un nuevo Script y llámale "Script09-DatosBivariados1".

4) Crea en Excel una hoja de datos con dos columnas o variables

\# Recuerda que al guardar la hoja, el tipo de archivo es de extensión .csv(delimitado por comas).  
\# Llámale al archivo: HojaCat

\# Otra forma de crear la hoja de datos es la siguiente (Vea la Práctica 04):  
\# Primero crear las dos variables categóricas en un editor de texto como NotePad o WordPad, colocando nombre a cada columna, y llamándole "HojaCat.txt".

\# Luego puede leer o recuperar este archivo con la función read.table()
```{r}
Estado <- c("casado", "soltero", "soltero", "casado", "acompañado",
            "soltero", "casado", "casado", "acompañado", "acompañado",
            "casado", "soltero", "acompañado", "casado", "soltero",
            "soltero", "casado", "soltero")
Ocupacion <- c("desocupado", "estudia", "trabaja", "estudia", "trabaja",
               "estudia", "desocupado", "estudia", "trabaja", "estudia",
               "desocupado", "desocupado", "estudia", "desocupado",
               "trabaja", "trabaja", "desocupado", "trabaja")
HojaCat.txt<- data.frame(Estado=Estado, Ocupacion=Ocupacion)
HojaCat.txt
```

5) Recupera desde el entorno de R la hoja de datos de Excel.
```{r}
HojaCat <- read.csv("HojaCat.csv", strip.white = TRUE);
HojaCat
```


6) Conecta la hoja de datos a la segunda ruta o lista de búsqueda.
```{r}
attach(HojaCat, pos=2) # pos especifica la posición donde buscar la conexión
search()
```

7) Crea una tabla de contigencia o de doble entrada
```{r}
tablaCont <- table(HojaCat); 
tablaCont
length(HojaCat)
# Note que esta instrucción no devuelve el número de elementos, sino 
# más bien el número de variables o columnas consideradas en el 
# conjunto de datos
# Encuentra la suma de cada fila de la tabla de contingencia
# Distribución marginal de X=Estado civil
suma.filas <- apply(tablaCont, 1, sum); 
suma.filas

```

\# Encuentra la suma de cada fila de la tabla de contingencia
\# distribución marginal de Y=Ocupación
```{r}
suma.columnas <- apply(tablaCont,1,sum); 
suma.columnas
```

\# 2 indica que son totales por columna
\# Gráficos de barras para tabla de contingencia.
\# Barras apiladas
```{r}
barplot(t(tablaCont), main = "Gráfico de barras (Estado, Ocupación)",
        xlab = "Estado civil", ylab = "Ocupación", 
        legend.text = TRUE)
```

\# Note que t(tablaCont) indica que las barras representan el Estado civil de los encuestados y que éstas se subdividen en cada una de las diferentes ocupaciones consideradas.

\# En caso de usar únicamente tablaCont; las barras representarán las diferentes ocupaciones y éstas estarán subdividas en cada uno de los estados civiles.

\# Barras agrupadas

```{r}
barplot(t(tablaCont), main = "Gráfico de barras (Estado, Ocupación)",
        xlab = "Estado civil", ylab = "Ocupación", beside = TRUE,
        legend.text = TRUE)
```


\# Note que la instrucción beside =TRUE, indica que por cada una de las diferentes ocupaciones se creará una barra para cada estado civil. Note que al usar beside =FALSE se obtiene el mismo gráfico de la instrucción anterior.

```{r}
barplot(tablaCont, main = "Gráfico de barras (Ocupación, Estado)", 
        xlab = "Ocupación\n", ylab = "Estado civil",
        beside = TRUE, legend.text = TRUE)
```

8) Calcula tablas de proporciones o de probabilidades.

```{r}
# Guardar las todas las opciones iniciales y modificar número de decimales
op <- options()
options(digits = 3) # sólo imprime 3 lugares decimales
options('digits')
# Proporciones basadas en el total de la muestra, la suma de filas y columnas suman 1.
propTotal <- prop.table(tablaCont); 
propTotal
barplot(t(propTotal), main = "Gráfico de barras (Estado, Ocupación)",
        xlab = "Estado civil\n", ylab = "Ocupación",
        beside = TRUE, legend.text = TRUE)
# Proporciones basadas en el total por fila, cada fila suma 1.
propFila <- prop.table(tablaCont, 1); 
propFila
# Total por fila se indica en 1
barplot(t(propFila), main = "Gráfico de barras (Estado, Ocupación)",
        xlab = "Estado civil\n",ylab = "Ocupación", beside = TRUE,
        legend.text = TRUE)
# Proporciones basadas en el total por columna, cada columna suma 1.
propColum <- prop.table(tablaCont, 1); 
propColum
# Total por columna se indica en 2
barplot(propColum, main = "Gráfico de barras (Ocupación, Estado)",
        xlab = "Ocupación\n", ylab = "Estado civil", beside = TRUE,
        legend.text = TRUE)

```

9) Otra forma de elaborar los gráficos de barras para el vector bidimensional categórico.

```{r}
# Gráfico de barras no apiladas y colocación de leyenda
barplot(table(Ocupacion, Estado), 
        main="Gráfico de barras (Estado, Ocupación)",
        xlab = "Estado civil", ylab = "Ocupación", beside = TRUE,
        legend.text = T)
barplot(table(Estado, Ocupacion), 
        main = "Gráfico de barras (Ocupación, Estado)", 
        xlab = "Ocupación", ylab = "Estado civil", beside = TRUE,
        legend.text = TRUE)
barplot(table(Estado, Ocupacion), 
        main = "Gráfico de barras (Ocupación, Estado)", 
        xlab = "Ocupación", ylab = "Estado civil", beside = TRUE,
        legend.text = c("menor que 2", "2-3", "mayor que 3"))
# Note que se puede definir a conveniencia 
# la leyenda que se desea incorporar en el gráfico con 
# la instrucción legend.text
```

10) Realizar la prueba o contraste Chi-cuadrado de independencia
```{r}
prueba <- chisq.test(tablaCont); 
prueba
# Tenga en cuenta que las frecuencias esperadas deben ser todas mayores a 5
# Frecuencias absolutas esperadas para la prueba Chi-cuadrada
prueba$expected # fij = fi./No. column
```



